臺灣彰化地方法院刑事判決            100年度易字第1229號
公  訴  人  臺灣彰化地方法院檢察署檢察官
被      告  何生金
上列被告因傷害案件，經檢察官提起公訴（100年度偵字第8801
號），本院判決如下：
    主  文
何生金無罪。
    理  由
一、公訴意旨略以：被告何生金與告訴人莊秀欣係夫妻關係，為
    家庭暴力防治法第3 條第1 款所定之家庭暴力成員，何生金
    因故未與莊秀欣同住，而與父母居住於舊宅即彰化縣彰化市
    ○○里○○路241 號19號，莊秀欣因何生金久未返家，乃於
    民國100 年8 月20日晚間，至舊宅向何生金欲索討生活費，
    何生金為阻擋莊秀欣進入屋內，雙方即在上址門外互相拉扯
    ，嗣於翌日（即21日）凌晨1 時50分許，何生金竟基於傷害
    之犯意，徒手毆打莊秀欣頸部2 下及推擠莊秀欣，致莊秀欣
    受有頸部及左手部挫傷等傷害，嗣經告訴人莊秀欣報警偵辦
    ，始悉上情，因認被告何生金涉犯刑法第277 條第1 項之傷
    害罪嫌等語。
二、按犯罪事實應依證據認定之，無證據不得認定犯罪事實；不
    能證明被告犯罪者，應諭知無罪之判決，刑事訴訟法第154
    條第2 項、第301 條第1 項分別定有明文。又告訴人之告訴
    ，係以使被告受刑事訴追為目的，是其陳述是否與事實相符
    ，仍應調查其他證據以資審認。事實之認定，應憑證據，如
    未能發現相當證據，或證據不足以證明，自不能以推測或擬
    制之方法，為裁判基礎。再認定犯罪事實，所憑之證據，雖
    不以直接證據為限，間接證據亦包括在內，然無論直接或間
    接證據，其為訴訟上之證明，須於通常一般之人均不致於有
    所懷疑，而得確信其為真實之程度者，始得據之為有罪之認
    定，倘其證明尚未達到此一程度，而有合理性懷疑之存在時
    ，即無從為有罪之認定（最高法院52年台上字第1300號、40
    年台上字第86號及76年台上字第4986號判例參照）。又被害
    人與一般證人不同，其與被告處於相反之立場，其陳述之目
    的，在使被告受刑事訴追處罰，內容未必完全真實，證明力
    自較一般證人之陳述薄弱。故被害人縱立於證人地位而為指
    證及陳述，且其指證、陳述無瑕疵可指，仍不得作為有罪判
    決之唯一證據，應調查其他證據以察其是否與事實相符，亦
    即仍須有補強證據以擔保其指證、陳述之真實性，始得採為
    斷罪之依據（最高法院94年度台上字第3326號判決參照）。
三、公訴人認被告何生金涉有上揭犯行，無非係以：被告何生金
    之供述、告訴人即證人莊秀欣之指述、告訴人受傷照片4張
    及信生醫院診斷證明書等為其主要論據。惟訊據被告固不否
    認於上揭時、地有與告訴人發生爭執之事實，然堅詞否認有
    何傷害告訴人之犯行，辯稱：伊是因為要阻擋告訴人進入家
    裡破壞家電，難免有碰觸到告訴人的身體，伊與告訴人是互
    相拉址，並沒有毆打告訴人，只有推擠她而已，且伊也有挫
    傷，但沒有去驗傷等語。
四、經查：關於本案紛爭緣起及現場處理情形，據到場處理之證
    人潘偉民警員於本院審理時具結證稱：「本件在100 年8 月
    21日約凌晨1 點20分時接獲110 勤務指揮中心的通報，我到
    達崙美路的現場，看到告訴人有喝點酒，坐在三合院的階梯
    上，告訴人告訴我是她報案的，她要去跟被告拿一點生活費
    ，因她沒有工作，那時在現場的還有被告的父母及被告在現
    場，主要我聽到的是被告不給錢，兩方在爭執，我告訴告訴
    人錢的部分，警方是不介入的，這方面請她到法院處理，如
    果有涉及警方處理的部分可以到派出所報案，然後我跟告訴
    人勸解，請她離開，因她當時看起來情緒有點失控，還在現
    場大小聲，我們勸她之後，我們就離開了。大約不到半小時
    左右，我們又接獲110 勤務中心的通報，這次是通報有人被
    毆打，我又在回到現場，我到現場以後，告訴人跟我陳述說
    ，她被被告毆打，她要提告，當時我看到被告及他的父母都
    在現場，繼續在現場與告訴人口角爭執，但是我沒有看到任
    何人有再動手，因告訴人提出傷害告訴，所以我們就受理了
    ，我們請告訴人回派出所做筆錄，被告的部分是事後在請被
    告過來做筆錄」、「【法官問：請說明警卷內所附的受傷照
    片（提示警卷照片）？】答：這是我們當場請告訴人回派出
    所做筆錄時候，因為還沒有驗傷，我們根據告訴人所述她受
    傷的部位拍的照片，就是手肘跟頸部，我看起來頸部的部分
    比較像新傷，有點紅腫，至於手肘的部分因為告訴人本身好
    像皮膚有些舊的疤痕，所以我看不太出來是否是當天造成的
    傷。【法官問：你在現場時，是否有問被告有無打告訴人？
    】答：沒有，我在現場沒有問被告，因告訴人當時人情緒有
    點失控，所以我都在安撫告訴人。我回到所裡依照規定發文
    書給被告來做筆錄，被告收到通知來所裡的時候，已經是1
    個月後的時間了。【法官問：在派出所做筆錄時，告訴人是
    否還有告訴你除了照片中受傷的部位以外，還有無其他地方
    受傷？】答：沒有」等語（本院100 年12月13日審理筆錄參
    照）。是以上述證詞，可知告訴人是在案發當日凌晨1 時20
    分許，獨自前往被告父母家中向被告索討生活費而起爭執，
    且告訴人疑似因酒後情緒失控而在場喧鬧，證人潘偉民警員
    第一次到現場處理之方式是安撫告訴人情緒，並勸解其離開
    現場。又證人潘偉民警員雖證述告訴人第二次報案時自述其
    遭被告毆打受傷之部位是頸部及手肘（依警卷所附照片顯示
    是在「右手的手肘」），但依告訴人於翌日前往信生醫院驗
    傷出示之受傷部位，則是在頸部及「左手的手腕處」，此有
    和信醫院100 年11月30日信生醫字第10046 號函文檢附之病
    歷及照片可資參佐（附於本院卷），是關於手部受傷之部位
    ，告訴人向警方報案及至醫院驗傷時所述前後不一致，證人
    潘偉民亦證稱其看不出告訴人手部是否有當日造成之新傷，
    故關於告訴人陳稱其手部受傷為被告毆打造成一節，已難以
    證明。至於告訴人左耳下方頸部受傷之部分，被告辯稱：「
    告訴人報警，警察來了以後她告訴警察，她要來討錢的，後
    來警察跟她說沒辦法處理討錢的事情，要她去法院，警察要
    告訴人回去，警察那時也就離開了，但是告訴人沒有回去，
    我跟我父母都各自回自己的房間，告訴人就繼續撞我家的鐵
    門，我不知道她有沒有拿東西撞鐵門，她撞了很久，我就出
    來開鐵門，告訴人又藉口說要上廁所，我不讓她進去，因告
    訴人一直要進來，我不讓她進去，所以在這個過程中，我們
    發生推擠，告訴人的手一直揮動及推我的上半身，我就用我
    的手推回去，我應該有可能在推擠當中有接觸到告訴人的脖
    子那邊…我應該也有被她抓傷，但我沒有去驗傷。」等語（
    本院100 年12月13日審理筆錄參照），告訴人於警詢時也承
    認是其堅持要進屋去上廁所時與被告衝突而受傷（警卷第3
    頁背面筆錄內容參照），是依上情觀之，告訴人三更半夜前
    往被告父母家中喧鬧索討金錢，經被告拒絕後，告訴人不依
    警方勸解離開現場，反而撞門執意要進入屋內上廁所，被告
    陳稱其為了阻止告訴人進入而雙方發生推擠等情，應屬可信
    ，則其二人在如此衝突之場面中，被告為排除告訴人之施力
    、推擠而接觸到告訴人頸部，致告訴人受有如照片所示之輕
    微紅腫挫傷，應屬可能，尚難遽認被告係出於毆打告訴人之
    故意或過失。況證人何偉民警員於第二次據報到達現場時，
    仍以安撫告訴人之情緒為主，卻沒有針對告訴人之報案原因
    ，當場詢問被告有無出手毆打告訴人，由此觀之，倘以居於
    調處地位的第三人眼光看待本案事件，應該會認為告訴人不
    理智之成分較高，是關於告訴人所指被告動手毆打其身體之
    陳述，難認無誇大或偏頗之虞，且告訴人之指述確有上述前
    後不一致之處，是無法僅憑告訴人之指述、受傷照片及診斷
    證明書，遽信被告確有告訴人所指之傷害行為。
五、綜上事證，本案尚未達於通常一般之人均不致有所懷疑，得
    確信其為真實之程度，而有合理性懷疑之存在，本院無從形
    成有罪之確信。此外，復查無其他積極證據足資認定被告確
    有刑法第277條第1項之傷害罪之犯行，根據「罪證有疑，利
    於被告」之證據法則，既不能證明被告犯罪，依法應為被告
    無罪之諭知。
據上論斷，應依刑事訴訟法第301條第1項，判決如主文。
本案經檢察官賴志盛到庭執行職務。
中    華    民    國   100    年    12    月    27    日
                  刑事第七庭          法  官  黃玉齡
以上正本證明與原本無異。
如不服本判決，應於收受判決後10日內向本院提出上訴書狀，並
應敘述具體理由；其未敘述上訴理由者，應於上訴期間屆滿後20
日內向本院補提理由書（均須按他造當事人之人數附繕本「切勿
逕送上級法院」）。
告訴人或被害人對於判決如有不服具備理由請求檢察官上訴者，
其上訴期間之計算係以檢察官收受判決正本之日期為準。
中    華    民    國   100    年    12    月    27    日
                                      書記官  黃鏽金